【裁判字號】    92,毒抗,901
【裁判日期】    921120
【裁判案由】    聲請觀察勒戒
【裁判全文】
臺灣高等法院臺中分院刑事裁定                    九十二年度毒抗字第九○一號
    抗  告  人
    即  被  告  甲○○
右抗告人因聲請觀察勒戒案件，不服臺灣臺中地方法院中華民國九十二年十月二十一
日第一審裁定（九十二年度毒聲字第二五七六號），提起抗告，本院裁定如左：
    主      文
抗告駁回。
    理      由
一、按施用第一、二級毒品者（即犯毒品危害防制條例第十條之罪者），檢察官應聲
    請法院先將被告裁定移送勒戒處所觀察、勒戒，其期間不得逾一個月，毒品危害
    防制條例第二十條第一項及觀察勒戒處分執行條例第三條第一項定有明文。
二、被告抗告意旨略以：伊堅決否認有施用第一級毒品海洛因之犯行，且本件經警方
    搜索結果，亦未查獲任何毒品海洛因或其他吸食工具，且伊因罹患偏頭痼疾，長
    期服用國安感冒液及治痛丹等藥物，查獲前不久（九十二年八月三日）才到資仁
    診所購買二十瓶感冒液服用，上開藥物含有嗎啡成分，導致尿液檢驗呈現嗎啡陽
    性反應，不得僅以該確認報告即認伊有吸食行為；又利用精密儀器分析可排除偽
    陽性之可能，本件伊既否認施用毒品海洛因，而因檢驗機關採用較不精確之酵素
    多重免疫分析法及薄層分析法，未利用氣相層析質譜儀做進一步確認，致呈偽陽
    性反應，實有進一步究明之必要等語。
三、原審裁定以：被告甲○○於民國九十二年八月五日回溯四、五日內某時，在不詳
    地點施用第一級毒品海洛因。嗣經警於九十二年八月五日晚間十一時許在臺中縣
    龍井鄉○○路九十八號查獲，並經採尿送驗結果，呈嗎啡陽性反應，有中山醫學
    大學附設醫院藥物濫用檢測中心確認結果報告一份附卷可稽，足徵被告確有施用
    第一級毒品海洛因犯行，依毒品危害防制條例第二十條第一項及觀察勒戒處分執
    行條例第三條第一項之規定，裁定令被告入勒戒處所觀察、勒戒。
四、經查：
（一）抗告人經警於查獲當日所採集之尿液送驗結果，呈嗎啡陽性反應，有中山醫學
      大學附設醫院藥物濫用檢測中心確認結果報告一份附卷可稽。抗告人雖辯稱：
      其因罹患偏頭痼疾，長期服用國安感冒液及治痛丹等藥物，查獲前不久（九十
      二年八月三日）才到資仁診所購買二十瓶感冒液服用，上開藥物含有嗎啡成分
      ，導致尿液檢驗呈現嗎啡陽性反應，並提出銀貨兩訖之收據三紙、國安感冒液
      紙盒一個、治痛丹散紙盒影本三個為證。惟被告於九十二年八月五日二十三時
      起至二十三時四十分止，於刑警隊經濟組製作警訊筆錄時，警方問：是否願意
      接受警方調驗尿液，抗告人即被告答稱：願意；警方復問：經警方採集尿液是
      否為你本人所有？是否為你本人親封捺印？抗告人即被告答稱：是我本人所有
      ，並為我本人親封捺印。有偵訊筆錄一紙附卷可證（見九十二年毒偵字第二九
      一五號卷第六頁），已難認該尿液因混雜，致造成錯誤。況抗告人於九十二年
      八月五日採尿後，檢察官於九十二年十月二日傳喚抗告人，該傳票於九十二年
      十月六日上午十一時十三分由抗告人之父代收該傳票，惟抗告人並未於九十二
      年十月八日下午四時四十分至檢察署報到等情，有辦案進行單、點名單、送達
      證書各一紙在卷為證（見同上偵查卷第十五頁、第十五之一頁、第十七頁），
      依抗告人所提出之銀貨兩訖之收據三紙，抗告人自九十二年七月十八日、同年
      月二十五日及同年八月三日分別購買國安感冒液各二十瓶，時間均在抗告人九
      十二年八月五日採尿之前，而抗告人如曾服用國安感冒液或治痛丹等藥物，則
      渠於九十二年八月五日前往刑警隊經濟組製作警訊筆錄時，即應向製作筆錄之
      警方人員陳述渠曾服用國安感冒液或治痛丹等藥物，竟於九十二年八月五日之
      警訊筆錄中均未提及渠曾服用國安感冒液或治痛丹等藥物，即尚難遽以認屬實
      在；況抗告人固提出銀貨兩訖之收據三紙、國安感冒液紙盒一個、治痛丹散紙
      盒影本三個為證，但上開證物僅足以證明資仁藥局曾販售國安感冒液六十瓶及
      抗告人提出國安感冒液紙盒一個、治痛丹散紙盒影本三個而已，均無法因此證
      明抗告人確曾服用上開藥物，再佐以抗告人於警訊時竟未向警方陳明渠曾服用
      上開藥物，益足證明抗告人非因服用上開藥物致其採尿之尿液呈嗎啡陽性反應
      。而抗告人既如其所辯曾購買上開國安感冒液、治痛丹散服用，自應於九十二
      年八月五日二十三時許，接受訊問時說明，並要求立即就該部分調查。詎抗告
      人於當時既已表示沒有意見，竟遲至抗告時始提出其曾服用之上開藥物，會造
      成嗎啡或可待因之陽性反應，其理由即屬相當牽強，亦屬嗣後卸責之詞。再服
      用藥物者，因其反應之數值均低於施用毒品之情形，故應予以排除，復據行政
      院衛生署藥物食品檢驗局釋明，是抗告人上開辯稱可能係服用國安感冒液、治
      痛丹散等藥物，致其尿液經檢出嗎啡之陽性反應，即非有據。
（二）抗告人雖矢口否認施用第一級毒品海洛因，惟查抗告人之尿液經送中山大學附
      設醫院藥物濫用檢測中心以ＧＣ/ ＭＳ之方法鑑驗結果，呈嗎啡陽性反應，有
      中山大學附設醫院藥物濫用檢測中心檢驗報告一紙在卷可憑，雖抗告人辯稱：
      未利用氣相層析質譜儀之方法作進一步確認，致呈偽陽性反應，惟一般人施用
      毒品者，八小時內約百分之八十量於尿水中排出，二十四小時後剩餘量之百分
      之九十再排出，七十二小時後仍有微量排出，而因人體代謝差異（即成癮者）
      ，其代謝時間慢，故於一百二十小時內，利用較具公信力之儀器仍可能被檢測
      出，而本件抗告人所排出之尿液有嗎啡陽性反應，足證抗告人即被告於採尿前
      四、五日內確有施用海洛因至明。且其所使用之檢驗方法，亦具有公信力，尚
      不得以檢驗單位未使用氣相層析質譜儀進行檢驗，即遽認抗告人未曾施用毒品
      海洛因，是抗告人此部分所辯，亦不足採信。
五、綜上所述，原審法院依毒品危害防制條例第二十條第一項、觀察勒戒處分執行條
    例第三條第一項之規定，裁定抗告人施用第一級毒品，應送勒戒處所觀察、勒戒
    ，核無違誤，應予維持。被告右揭抗告，顯無理由，應依刑事訴訟法第四百十二
    條之規定，予以駁回。
中      華      民      國      九十二     年    十一     月    二十    日
                                臺灣高等法院臺中分院刑事第三庭
                                      審判長法  官  陳  朱  貴
                                            法  官  廖  柏  基
                                            法  官  胡  忠  文
右正本證明與原本無異。
不得再抗告。
                                            書記官  魏  維  廷
中      華      民      國      九十二     年    十一     月    二十    日
                                                                        Ｒ


司法院資訊處製作；財團法人民間司法改革基金會備份。
